【裁判字號】    97,訴,2226
【裁判日期】    980218
【裁判案由】    違反毒品危害防制條例
【裁判全文】
臺灣臺南地方法院刑事判決              97年度訴字第2226號
公  訴  人  臺灣臺南地方法院檢察署檢察官
被      告  甲○○
上列被告因違反毒品危害防制條例案件，經檢察官提起公訴（97
年度毒偵字第2212號），被告於本院準備程序先就被訴事實為有
罪陳述，受命法官於聽取當事人之意見後，本院合議庭裁定由受
命法官獨任進行簡式審判程序，判決如下：
    主  文
甲○○施用第一級毒品，累犯，處有期徒刑捌月，扣案之第一級
毒品海洛因壹包（驗餘淨重零點貳零公克）沒收銷燬之，扣案海
洛因之空包裝袋壹個、針筒壹支沒收之；又施用第二級毒品，累
犯，處有期徒刑肆月。應執行有期徒刑拾月。扣案之第一級毒品
海洛因壹包（驗餘淨重零點貳零公克）沒收銷燬之，扣案海洛因
之空包裝袋壹個、針筒壹支沒收之。
    事實及理由
一、本件被告(1)犯罪事實第16行至第17行「上開徒刑接續執行，
    甫於96年7月16日執行完畢」之記載補充為「上開徒刑接續
    執行，嗣經本院以96年度聲減字第329號裁定減為有期徒刑5
    月又15日、3月又15日，應執行有期徒刑8月確定在案，甫於
    96年7月16日執行完畢」、第19行「施用甲基安非他命」之
    記載應補充為「施用甲基安非他命1次」、第22行中段至第
    25行中段之記載補充為「施用海洛因1次。嗣於97年8月13日
    中午11時15分許，於臺南市○○路○段與海成街口因形跡可
    疑，遭警方攔查臨檢，並在其所駕駛之車牌號碼B5-833 3號
    自小客車車內音響下的暗盒，扣得其所有，供已施用之第一
    級毒品海洛因1包（驗餘淨重0.20公克）及注射針筒1支」等
    語；(2)證據補充：被告於本院審理時之自白，臺南市警察局
    第五分局搜索扣押筆錄、查獲毒品危害防制條例案毒品初步
    檢驗報告單、偵辦涉嫌毒品案送驗尿液編號年籍對照表各1
    紙、扣案第一級毒品海洛因及針筒照片2幀及警方扣獲上揭
    毒品及針筒之自小客車及車內照片2幀」等證據外，餘均引
    用檢察官起訴書之記載（如附件）。
二、按除簡式審判程序、簡易程序及刑事訴訟法第376條第1款、
    第2款所列之罪之案件外，第一審應行合議審判；次按除被
    告所犯為死刑、無期徒刑、最輕本刑為3年以上有期徒刑之
    罪或高等法院管轄第一審案件者外，於法院行準備程序進行
    中，被告先就被訴事實為有罪之陳述時，審判長得告知被告
    簡式審判程序之旨，並聽取當事人、代理人、辯護人及輔佐
    人之意見後，裁定進行簡式審判程序，刑事訴訟法第273條
    之1第1項及284條之1分別定有明文。本件被告被訴毒品危害
    防治條例第10條第1項、第2項之罪，乃除死刑、無期徒刑、
    最輕本刑為3年以上有期徒刑以外之罪，亦為刑事訴訟法第
    376條第2款之罪之案件，其於本院準備程序中就被訴事實為
    有罪之陳述，經告知簡式審判程序之旨，並聽取公訴人、被
    告之意見後，本院認為適宜進行簡式審判程序，依刑事訴訟
    法第273條之2、第159條第2項之規定，不適用傳聞法則有關
    限制證據能力之相關規定；並得依同法第310條之2準用第45
    4條之規定製作略式判決書，合先敘明。
三、按施用第一、二級毒品，毒品危害防制條例第10條定有處罰
    明文。惟基於刑事政策，對合於一定條件之施用者，則依同
    條例第20條、第23條之規定，施以觀察、勒戒及強制戒治之
    保安處分。該條例於92年7月9日修正公布，自93年1月9日施
    行，其中第20條、第23條將施用毒品之刑事處遇程序，區分
    為「初犯」、「5年內再犯」及「5年後再犯」。依其立法理
    由說明：「初犯」，經觀察、勒戒或強制戒治後，應為不起
    訴處分或不付審理之裁定；經觀察、勒戒或強制戒治執行完
    畢釋放後，「5年內再犯」者，因其再犯率甚高，原實施之
    觀察、勒戒及強制戒治既已無法收其實效，爰依法追訴或裁
    定交付審理。至於經觀察、勒戒或強制戒治執行完畢釋放後
    ，「5年後再犯」者，前所實施之觀察、勒戒或強制戒治已
    足以遮斷其施用毒品之毒癮，為期自新及協助其斷除毒癮，
    仍適用「初犯」規定，先經觀察、勒戒或強制戒治之程序。
    從而依修正後之規定，僅限於「初犯」及「5年後再犯」二
    種情形，始應先經觀察、勒戒或強制戒治程序，不能逕行起
    訴，亦即設為施用毒品罪起訴條件之限制。但倘被告於5年
    內已再犯，經依法再為保安處分或追訴處罰者，縱其第三次
    （或第三次以上）施用毒品之時間，在初犯之保安處分執行
    完畢釋放5年以後，即非屬「5年後再犯」之情形，且因前有
    「5年內再犯」情形，顯見其再犯率甚高，原實施之保安處
    分無法收其實效，毋庸仍予寬典處遇，而應依該條例第10條
    逕予刑罰制裁。至於第三次（或第三次以上）施用毒品之時
    間，是否宜有期間限制？以多久為適宜？則分屬刑事政策、
    專門醫學之範圍，非審判機關所能決定，有待循立法途徑解
    決。查本件被告前因施用毒品案，經本院以89年度毒聲字第
    1701號裁定強制戒治1年，於90年10月26日執行完畢。復於
    該強制戒治執行完畢5年內之92年及94、95年間，再犯施用
    毒品案，經臺灣高等法院臺南分院及本院分以92年度上訴字
    第1208號、95年度訴字第1380號判決判處罪刑確定在案，有
    卷附臺灣高等法院被告前案紀錄表及臺南地方法院檢察署刑
    案資料查註紀錄表及法務部全國檢察官線上查詢刑案人犯在
    監所最新資料報表可稽。被告於上開強制戒治執行完畢後，
    既曾於5年內再犯毒品危害防制條例第10條之罪，並經判刑
    確定，則其於97年8月10日、13日再犯本件施用毒品之犯行
    ，雖距離其初犯時已逾5年，然其中既曾因施用毒品，被追
    訴處罰，即與單純「5年後再犯」之情形有別，仍應依毒品
    防制條例第10條規定予以追訴、處罰。（最高法院97年度台
    非字第528號判決、最高法院97年度第5次刑事庭會議決議參
    照）。
四、按海洛因係由嗎啡經化學合成而製得，經注射進入人體後，
    因代謝而分解又生成嗎啡，因此施打海洛因後，由尿液檢驗
    結果仍為嗎啡反應，核屬科學上正常合理現象，此有行政院
    衛生署管制藥品管理局95年6月29日管檢字第0950007080號
    函文可參。經查，被告同意員警採集尿液送驗、先以酵素免
    疫分析法（EIA）進行篩檢，再以氣相層析質譜儀（GC/MS
    ）確認結果，呈嗎啡、可待因及安非他命、甲基安非他命陽
    性反應，此有詮昕科技股份有限公司97年8月25日出具之濫
    用藥物尿液檢驗報告1份附卷可稽。故被告自白施用第一級
    毒品海洛因、第二級毒品甲基安非他命之情，核與上開檢驗
    結果相符，其罪證明確，上開犯行堪予認定。
五、核被告所為，分別係違反毒品危害防制條例第10條第1項之
    施用第一級毒品罪及同條例第10條第2項之施用第二級毒品
    罪。其持有第一、二級毒品之低度行為，為進而施用之高度
    行為所吸收，均不另論罪。而其所犯前開2罪，犯意各別，
    行為互殊，應分論併罰。被告有犯罪事實欄所示之前科紀錄
    及徒刑執行等情，有臺灣高等法院被告前案紀錄表在案可憑
    ，其於5年以內故意再犯本件有期徒刑以上之罪，為累犯，
    應依刑法第47條第1項規定，加重其刑。爰審酌被告曾因施
    用毒品案件，經觀察勒戒、強制戒治及科刑之處罰後，此有
    上開刑案資料足參，仍未戒除毒癮，復犯本件施用第一級毒
    品、第二級毒品之犯行，顯見其無悔改之意，意志不堅，惟
    念其施用毒品之犯行乃自戕一己之身體健康，尚未害及他人
    ，兼衡其犯罪之動機、目的、智識程度、家庭生活狀況，以
    及其犯後坦承犯行態度尚佳及檢察官求刑等一切情狀，爰分
    別量處如主文所示之刑，並定應執行之刑，以資懲戒。而查
    獲之第一級毒品海洛因，不問屬於犯人與否，應沒收銷燬之
    ，毒品危害防制條例第18條第1項前段定有明文。本件扣案
    疑似第一級毒品海洛因1包（不含袋驗餘淨重為0.20公克）
    ，經臺南市政府警察局第五分局依毒品檢驗盒（海洛因）試
    劑初步檢驗、及經法務部調查局以化學呈色法及氣相層析質
    譜儀分析法鑑定結果，確含第一級第6項毒品海洛因之成分
    ，此有臺南市警察局第五分局搜索扣押筆錄、扣押物品目錄
    表、查獲毒品危害防制條例案毒品初步檢驗報告單、法務部
    調查局濫用藥物實驗室鑑定書各1紙、扣案第一級毒品海洛
    因1包照片1幀在卷可佐，足徵該扣案物係屬毒品危害防制條
    例第2條第2項第1款所列之第一級毒品，應依毒品危害防制
    條例第18條第1項前段之規定沒收。至於因鑑定而耗損部分
    ，即無庸再予沒收銷燬。而其空包裝袋1個，既可與毒品析
    離，且為被告所有便於攜帶及供其施用第一級毒品海洛因之
    用，扣案之施用海洛因之針頭1支，則係被告所有供施用毒
    品使用之物，均依刑法第38條第1項第2款宣告沒收。
六、據上論斷，依刑事訴訟法第273條之1第1項、第299條第1項
    前段、第310條之2、第454條第2項，毒品危害防制條例第10
    條第1項、第2項、第18條第1項前段，刑法第11條前段、第3
    8條第1項第2款、第47條第1項、第51條第5款之規定，判決
    如主文。
本案經檢察官乙○○到庭執行職務。
中    華    民    國    98    年    2    月    18     日
                  刑事第七庭  法  官  田幸艷
以上正本證明與原本無異。
如不服本判決應於收受本判決後10日內向本院提出上訴書狀，並
應敘述具體理由。其未敘述上訴理由者，應於上訴期間屆滿後20
日內向本院補提理由書狀（均須按他造當事人之人數附繕本）「
切勿逕送上級法院」。
                              書記官  莊文茹
中    華    民    國    98    年    2     月    18    日
附錄本案論罪科刑法條：
毒品危害防制條例第10條
施用第一級毒品者，處 6 月以上 5 年以下有期徒刑。
施用第二級毒品者，處 3 年以下有期徒刑。


司法院資訊處製作；財團法人民間司法改革基金會備份。
